臺灣屏東地方法院刑事判決　　　　　　　　　　　　　九十年度易字第一四八五號
　　公　訴　人　臺灣屏東地方法院檢察署檢察官
　　被　　　告　乙○○
　　選任辯護人　張瓊文
右被告因侵占案件，經檢察官提起公訴（九十年度偵字第五三三五號），本院判決如
左：
     主  文
乙○○連續意圖為自己不法之所有，而侵占業務上所持有之物，處有期徒刑壹年陸月
。
     事  實
一、乙○○為屏東縣萬丹鄉農會供銷部主辦技工，負責經辦肥料銷售及收取肥料帳款
    ，為從事業務之人，竟基於意圖為自己不法所有之概括犯意，連續於民國九十年
    一月二日起至同年六月二十九日止，利用經辦銷售肥料之機會，未依規定將收取
    之帳款按日全數繳庫，而隱匿部份現金侵吞入己，計侵占數額達新台幣三百五十
    八萬二千九百九十二元，嗣為該農會秘書甲○○查帳時始發現上情。
二、案經法務部調查局屏東縣調查站移請臺灣屏東地方法院檢察署檢察官偵查起訴。
     理  由
一、訊據被告乙○○雖坦認右揭犯行，惟辯稱：我是因擔任我岳父向銀行借款之保證
    人，我岳父無力清償借款，而愁眉不展，我為幫我岳父還債，始違法觸網，且我
    是在萬丹鄉農會尚未發現我侵占公款之前，即向農會自首，並協助農會清查帳款
    ，又我雖侵占肥料款，但事後仍多次籌款支付廠商，試圖挽救，所以對農會所造
    成之損害不大，另外，我尚有參加員工誠信保險及有一筆土地，可以彌補農會大
    部分之損失，但因農會要求我需一次將侵占之款項還清，我目前無力償還，所以
    迄今未與農會達成民事和解云云。經查：右揭犯罪事實，業據屏東縣萬丹鄉農會
    祕書甲○○指訴綦詳，並有屏東縣萬丹鄉農會九十年一至六月售肥核帳日記明細
    表、九十年六月三十日清點肥料倉庫庫存數量表、九十年一月五日至六月二十九
    日之肥料分配日記表、農會供銷部九十年七月二日肥料盤存表、九十年一月至六
    月現金收支簿各一份在卷為憑，被告自白核與事實相符。至被告雖以前詞置辯，
    惟：按自首以對於未發覺之罪投案而受裁判為要件，至其方式雖不限於自行投案
    ，即託人代理自首或向非偵查機關請其轉送，亦無不可，但須有向該管司法機關
    自承犯罪而受裁判之事實，始生效力，若於犯罪後，僅向被害人或非有偵查犯罪
    職務之公務員陳述自己犯罪之事實，而無受裁判之表示，即與自首之條件不符。
    又侵占罪係即成犯，故侵占行為一經完畢，罪即成立，縱於事後將侵占之款全數
    吐出，或已自認賠償，亦不能解除犯罪之責任。最高法院五十年台上字第六五號
    、三十年上字第二九○二號判例可資參照。本件被告於侵占業務上持有之肥料款
    後，雖曾書立自首書向任職之萬丹農會坦承犯行，有卷附自首書一紙可稽，然由
    該紙自首書之文義觀之，被告僅向農會承認犯錯，並無自行或請農會代為向有偵
    查權限之機關投案之義，依上說明，其行為尚不符自首之要件。且被告於將持有
    之肥料款挪供己用時，犯罪即已成立，縱事後被告能如數清償，亦無礙其應負之
    罪責，況被告僅償還其中部分款項，更不能免除其罪責。本件事證已臻明確，被
    告犯行洵堪認定。
二、核被告所為，係犯刑法第三百三十六條第二項之業務侵占罪。被告先後多次犯行
    ，時間緊接，方法相同，觸犯構成要件相同之罪名，顯係基於概括犯意為之，應
    依連續犯規定，論以一罪，並依法加重其刑。爰審酌被告侵占之款項多達三百五
    十餘元，惟被告尚無前科，素行良善，且犯後均能坦認犯行，態度良好，又已清
    償部分之款項，力圖彌補損害等一切情狀，量處如主文所示之刑。
據上論斷，應依刑事訴訟法第二百九十九條第一項前段、刑法第五十六條、第三百三
十六條第二項、罰金罰鍰提高標準條例第一條前段，判決如主文。
本案經檢察官呂乾坤到庭執行職務
中      華      民      國      九十一    年     三     月     十九     日
                                      臺灣屏東地方法院刑事第二庭
                                          法  官  包梅真
右正本證明與原本無異。
如不服本判決應於收受本判決送達後十日內向本院提出上訴書狀，其未敘述上訴理由
者，並得於提起上訴後十日內向本院補提理由書狀（均須按他造當事人之人數附繕本
 ）「切勿逕送上級法院」
                                          書記官  蔡進吉
中      華      民      國      九十一    年     三     月     二十     日
附錄法條
刑法第三百三十六條第二項
對於業務上所持有之物，犯前條第一項之罪者，處六月以上五年以下有期徒刑，得併
科三千元以下罰金。
